【裁判字號】    99,易,1046
【裁判日期】    991220
【裁判案由】    竊盜等
【裁判全文】
臺灣屏東地方法院刑事判決              99年度易字第1046號
公  訴  人  臺灣屏東地方法院檢察署檢察官
被      告  門福永
            陳進益
上列被告因竊盜等案件，經檢察官提起公訴（99年度偵字第5753
號），被告於準備程序就被訴事實為有罪之陳述，本院合議庭裁
定由受命法官獨任進行簡式審判程序，判決如下：
    主  文
門福永所犯如附表編號1 至5 所示之罪，各處如附表應處罪刑及
沒收欄所示之刑及沒收。應執行有期徒刑貳年，扣案油壓剪貳支
、老虎鉗及釣竿各壹支均沒收。
陳進益犯如附表編號4 所示之罪，處有期徒刑捌月，扣案油壓剪
貳支、老虎鉗及釣竿各壹支均沒收。
    事  實
一、門福永前因竊盜、詐欺及毒品案件，經本院以 95 年度簡字
    第 1333 號分別判處有期徒刑 6 月、4 月、8 月及 5 月確
    定，嗣因減刑減為有期徒刑 3 月、2 月 4 月及 2 月 15日
    ，於民國97年5 月30日縮刑期滿執行完畢。陳進益前於民國
    90年間因違反槍砲彈藥刀械管制條例案件，經臺灣高等法院
    高雄分院判處有期徒刑4 年確定，於92年10月30日縮短刑期
    假釋出監，所餘刑期付保護管束，迄94年11月10日執行完畢
    。
二、詎門福永仍不知悔改，意圖為自己不法所有，先後於附表編
    號1 至3 所示之時間、地點，以犯罪方式欄所示之方法，著
    手竊取被害人欄所示被害人之財物，附表編號2 侵入住宅部
    分未據告訴，其中附表編號1 、3 部分因當場為警查獲而未
    遂，嗣經如附表犯罪方式欄所載之查獲經過，為警查知上情
    ，並扣得門福永所有之油壓剪2 支、老虎鉗及釣竿各1 支。
    門福永另基於侵入他人附連圍繞土地之故意，於附表編號5
    所示之時間、地點，以犯罪方式欄所示之方法，侵入被害人
    附連圍繞土地。嗣經曾錦玉報案，而查獲上情。
三、門福永、陳進益另基於共同為自己不法所有之犯意聯絡，於
    附表編號4 所示竊盜時間及地點，以附表犯罪方式欄所示之
    竊盜方法，共同竊取遠傳電信公司所有架設於該址頂樓之基
    地台之電纜線1 批（共計7 台斤），嗣經被害人發現後而報
    警查獲。
四、案經屏東縣政府警察局內埔分局報請臺灣屏東地方法院檢察
    署檢察官偵查起訴。
    理    由
一、證據能力部分：
    按簡式審判程式之證據調查，不受刑事訴訟法第159 條第1
    項所定：「被告以外之人於審判外之言詞或書面陳述，不得
    作為證據。」之限制，此見同法第273 條之2 規定甚明。是
    本判決下列所引用被告以外之人於審判外之陳述，依照前揭
    法律規定，均得作為證據，先予敘明。
二、訊據被告門福永就附表各編號、陳進益就附表編號4 所示犯
    行均坦承不諱，核與證人即被害人劉芳碧、利韶湖、李鳳鳴
    、方榮堂、曾錦玉、證人曾裕豐、鍾貞英警詢時之指訴及證
    人曾裕豐、利韶湖、曾錦玉於偵訊時之證述相符，並有住宅
    竊盜監視器畫面翻拍照片2 幀、利韶湖財物遭竊案相關照片
    14幀（見屏東地檢99年度偵字第5753號卷第17至23頁）、現
    場腳踏車照片3 幀（見屏東縣政府警察局內埔分局內警偵字
    第09900078 60 號卷第27至28頁）、搜索扣押筆錄、扣押物
    品目錄表各1 份、現場照片12幀及贓物認領保管單（見屏東
    縣政府警察局內埔分局內警偵字第0990016670號卷第21至24
    頁、第43至48頁、第32頁）、曾錦玉住處98年10月4 日凌晨
    3 時43分之監視錄影帶翻拍照片1 幀（見屏東縣政府警察局
    內埔分局內警偵字第0980015894號卷第27頁）等在卷可稽，
    足認被告門福永、陳進益前開不利於己之自白，均與事實相
    符，堪予採信。是本案事證已臻明確，被告2 人犯行均堪認
    定，皆應予依法論科。
三、經查：
  (一)按刑法第321 條第1 項第1 款之罪，係以行為人於夜間侵入
    住宅或有人居住之建築物、船艦或隱匿其內而犯之者為加重
    條件，本款所謂「夜間」指日出前日沒後之時間（最高法院
    25年院字第1601號判例參照），所謂「住宅」乃指人類日常
    居住之場所而言，公寓亦屬之（最高法院76年台上第2972號
    判例參照）。又夜間侵入住宅竊盜之加重竊盜犯行，本質即
    含有侵入住宅之內涵，自毋庸在加重竊盜罪外，另論以侵入
    住宅罪（最高法院94年度上易字第616 號判決意旨參照）。
    是被告門福永如附表編號2 所示於凌晨2 時15分許以釣竿勾
    取被害人住處鐵門之遙控器，再啟動上開遙控器而進入被害
    人住處，及附表編號3 所示於凌晨3 時45分許徒手開啟後門
    鐵門，侵入被害人1 樓住宅，均屬刑法第321 條第1 項第1
    款之夜間侵入住宅之加重類型無誤。次按刑法第321 條第1
    項第2 款規定將「門扇」、「牆垣」、「其他安全設備」並
    列，則所謂「門扇」應專指門戶而言，指分隔住宅或建築物
    內外之出入口大門而言，另抽風機、氣窗、鐵窗、窗戶外加
    裝之鐵條、通往陽台之落地鋁製玻璃門、陽台外之矮牆亦均
    具有防閑之效用、依社會通常觀念，屬於維護安全之防盜設
    備，均屬該條款所謂其他安全設備，且刑法第321 條第1 項
    第2 款之「毀越」，兼指毀壞與踰越二種情形。是被告門福
    永如附表編號1 、2 所示以自製釣竿踰越被害人門窗，而門
    窗依社會通念屬防盜之其他安全設備，自屬踰越安全設備無
    疑；而如附表編號4 所示由被害人2 樓窗戶侵入建築物，亦
    符踰越安全設備之加重條件。再按被告以行竊之意思接近財
    物，並進而物色財物，即可認為竊盜行為之著手（最高法院
    82年度第2 次刑事庭會議、最高法院84年度臺上字第4341號
    裁判參照），則被告門福永於如附表編號1 、3 所示時、地
    ，著手實施竊盜行為，惟未竊得財物前，即為警到場查獲，
    而未生取得財物之結果，即屬未遂，應先敘明。
  (二)又刑法第321 條第1 項第3 款之攜帶兇器竊盜罪，係以行為
    人攜帶兇器竊盜為其加重條件，此所謂兇器，其種類並無限
    制，凡客觀上足對人之生命、身體、安全構成威脅，具有危
    險性之兇器均屬之，且祇須行竊時攜帶此種具有危險性之兇
    器為已足，並不以攜帶之初有行兇之意圖為必要（最高法院
    79年臺上字第5253號判例意旨參照），是被告2 人為如附表
    編號4 犯行所使用之油壓剪2 支、老虎鉗子1 支等器物，均
    乃金屬製成，材質堅硬，係足以殺傷人生命、身體之器械，
    顯為具有危險性之兇器，被告攜之至附表編號4 處所行竊，
    縱僅係將之作為行竊之工具，自始並無用以行兇之意圖，仍
    應該當攜帶兇器竊盜罪。再按刑法第306 條第1 項無故侵入
    住宅罪所保護之法益，係指個人居住之場所有不受其他無權
    進入者之干擾或破壞，個人有決定何人可以進入或停留之自
    由，故該條所保護者，係個人在其住處有不被干擾或其居住
    安寧有不被破壞之自由，而非保護他人之權益或社會法益，
    因此，在未得住宅之支配人或管理人之明示或默示認許前，
    私人本不得擅自侵入他人住宅（最高法院46年度台非字第44
    號判決參照）。是被告門福永基於侵入他人附連圍繞土地之
    故意，所為如附表編號5 之犯行，該當刑法第306 條無故侵
    入他人附連圍繞土地罪。
  (三)核被告門福永就附表編號1 所為，係犯刑法第321 條第1 項
    第2 款之踰越安全設備竊盜未遂罪；就附表編號2 所為，係
    犯同條項第1 、2 款之夜間侵入住宅、踰越安全設備竊盜罪
    ；附表編號3 所為，係犯同條項第1 款之夜間侵入住宅竊盜
    未遂罪，至就該次犯行，被害人李鳳鳴亦有提出無故侵入住
    宅之告訴，惟此部分被告門福永所犯既已符合夜間侵入住宅
    之加重條件，本質即含有侵入住宅之內涵，參諸前開說明，
    自毋庸另論以無故侵入住宅罪。被告門福永、陳進益2 人就
    附表編號4 所為，則係犯刑法第321 條第1 項第2 款、第3
    款踰越安全設備、攜帶兇器竊盜罪，又毀越門扇而入室行竊
    ，其越入行為即屬侵入住宅，已結合於所犯加重竊盜之罪質
    中，無更行構成侵入住宅罪之理（最高法院27年上字第1887
    號判例參照），是被告所為上開毀壞、踰越安全設備進入被
    害人等住宅行竊之行為，其越入行為即屬侵入住宅，已結合
    於所犯加重竊盜之罪質中，無須更論以刑法第306 條第1 項
    之無故侵入住宅罪；被告門福永就附表編號5 所為，係犯無
    故侵入他人附連圍繞土地罪。被告2 人間就如附表編號4 所
    示之加重竊盜犯行，均有犯意聯絡及行為分擔，為共同正犯
    。再被告門福永所犯附表編號1 至5 共5 次竊盜犯行，犯意
    各別，行為互殊，應予分論併罰。被告門福永、陳進益各有
    如犯罪事實欄一所示之論罪科刑及執行情形，有臺灣高等法
    院被告前案紀錄表存卷可參，其等於5 年內故意再犯本案如
    附表所示之罪，均為累犯，應依刑法第47條第1 項規定，均
    各加重其刑，公訴人漏未載明被告陳進益之前科紀錄，本院
    予以補充之。被告2 人就附表編號1 、3 所示犯行，雖已著
    手竊盜行為之實施，然尚未得手，其等此部分犯罪尚屬未遂
    ，均應依刑法第25條第2 項之規定，按既遂犯之刑度減輕其
    刑，且就該次犯行均先加重後減輕之。爰審酌被告2 人均值
    青壯之年，有相當社會經歷兼智識成熟，竟均不思循正當途
    徑獲取財物，隨意竊取他人財物，欠缺對他人財產權之尊重
    ，兼衡酌被告門福永於91、95、96年間各有1 次竊盜罪前科
    ；被告陳進益於99年間亦有1 次加重竊盜前科，素行不佳，
    仍未知自省，被告門福永再犯本案4 次竊盜犯行，被告陳進
    益則再犯本件1 次竊盜犯行，所為實不足取，犯後終均能坦
    認犯行，態度尚佳，暨及現行法規已刪除連續犯規定，被告
    2 人各次犯罪應分別審酌犯罪情節量處等一切情狀，爰分別
    核情量處如附表所示之刑，並各定其應執行之刑如主文欄所
    示。再按刑法第38條第3 項係規定「犯人」所有供犯罪所用
    之物，得宣告沒收，並非規定屬「被告」所有之物，始得宣
    告沒收，而共同正犯於意思聯絡範圍內，組成一共犯團體，
    團體中之任何成員均為「犯人」，供犯罪所用之物，只要屬
    於「犯人」所有，均得宣告沒收，不以必屬於本件被告所有
    者為限（參照最高法院92年度台上字第787 號判決），此即
    刑法學理上「共犯連帶沒收」理論，準此，數人共同犯罪之
    情形時，就因犯罪依法沒收之物，不論究係為共犯何人所有
    ，就各共犯之判決均應宣告沒收之從刑；查本件扣案之油壓
    剪2 支、老虎鉗1 支固係共犯門福永所有，然其係供被告門
    福永與共犯陳進益2 人犯附表編號4 竊盜犯行之用，均據被
    告門福永、陳進益分別供認在卷，是扣案之油壓剪2 支、老
    虎鉗1 支，既係共犯門福永所有，而均係供本件犯罪所用之
    物，揆諸前揭說明意旨，本院自應爰依刑法第38條第1 項第
    2 款之規定，就上開油壓剪2 支、老虎鉗1 支均為沒收之諭
    知。至扣案美工刀2 支、手電筒2 支、鐵鑿子1 支、板手4
    支、大槍1 支、大榔頭1 支、鐵鎚1 支、鐵剪1 支、磅秤1
    台雖為被告門福永所有，然非其持以犯本案犯行之用，復非
    違禁物，爰不為沒收之諭知。
據上論斷，應依刑事訴訟法第273 條之1 第1 項、第299 條第1
項前段，刑法第306 條、第321 條第1 項第1 款、第2 款、第3
款、第2 項、第28條、第47條第1 項、第25條第2 項、第51條第
5款 、第9 款、第38條第1 項第2 款，判決如主文。
本案經檢察官潘國威到庭執行職務。
中    華    民    國    99    年    12    月    20    日
                  刑事第三庭    法  官  蕭筠蓉
以上正本證明與原本無異。
如不服本判決應於收受判決後10日內向本院提出上訴書狀，並應
敘述具體理由；其未敘述上訴理由者，應於上訴期間屆滿後20日
內向本院補提理由書（均須按他造當事人之人數附繕本）「切勿
逕送上級法院」。
中    華    民    國    99    年    12    月    20    日
                                書記官  張語恬
附表：
┌─┬───┬───┬────┬───┬─────────┬───────┐
│編│行為人│時  間│地    點│被害人│犯   罪   方   式 │應處罪刑及沒收│
│號│      │      │        │      │                  │              │
├─┼───┼───┼────┼───┼─────────┼───────┤
│1 │門福永│98年7 │屏東縣內│劉芳碧│以自備之釣竿，踰越│門福永犯踰越安│
│  │      │月6日 │埔鄉大同│      │劉芳碧左列住處窗戶│全設備竊盜未遂│
│  │      │凌晨3 │路2段83 │      │，勾取劉芳碧置於窗│罪，累犯，處有│
│  │      │時15分│號      │      │邊之公事包，惟因公│期徒刑伍月，扣│
│  │      │許    │        │      │事包太重而掉落為劉│案之釣竿壹支沒│
│  │      │      │        │      │芳碧所察覺而未遂。│收。          │
│  │      │      │        │      │嗣經劉芳碧報案，經│              │
│  │      │      │        │      │警調閱附近中日超商│              │
│  │      │      │        │      │監視器錄影畫面供劉│              │
│  │      │      │        │      │芳碧指認，始查獲上│              │
│  │      │      │        │      │情。              │              │
├─┼───┼───┼────┼───┼─────────┼───────┤
│2 │門福永│98年12│屏東縣內│利韶湖│先以釣竿踰越利韶湖│門福永犯夜間侵│
│  │      │月30日│埔鄉昌宏│      │左列住處門窗，勾取│入住宅、踰越安│
│  │      │凌晨2 │路 192號│      │利韶湖住處鐵門之遙│全設備竊盜罪，│
│  │      │時15分│        │      │控器，再啟動上開遙│累犯，處有期徒│
│  │      │許    │        │      │控器而進入利韶湖住│刑捌月，扣案之│
│  │      │      │        │      │處，竊取利韶湖置於│釣竿壹支沒收。│
│  │      │      │        │      │一樓辦公桌抽屜內之│              │
│  │      │      │        │      │現金及裝有現金之霹│              │
│  │      │      │        │      │靂包3 個，得手後離│              │
│  │      │      │        │      │去。嗣經利韶湖報警│              │
│  │      │      │        │      │，經警依門福永遺留│              │
│  │      │      │        │      │在現場之腳踏車，乃│              │
│  │      │      │        │      │循線查獲上情。總計│              │
│  │      │      │        │      │竊取利韶湖所有現金│              │
│  │      │      │        │      │約1 萬7000元，惟被│              │
│  │      │      │        │      │告於當日下午託姓名│              │
│  │      │      │        │      │年籍不詳綽號「阿明│              │
│  │      │      │        │      │」之友人將其中所竊│              │
│  │      │      │        │      │得之霹靂包2 個(內 │              │
│  │      │      │        │      │有利韶湖失竊之現金│              │
│  │      │      │        │      │1萬2000 元) 放置於│              │
│  │      │      │        │      │利韶湖住處一樓辦公│              │
│  │      │      │        │      │室桌上。          │              │
├─┼───┼───┼────┼───┼─────────┼───────┤
│3 │門福永│99年1 │屏東縣內│李鳳鳴│前往李鳳鳴左列住處│門福永犯夜間侵│
│  │      │月6日 │埔鄉文化│      │，徒手開啟後門鐵門│入住宅竊盜未遂│
│  │      │凌晨3 │路352號 │      │，侵入李鳳鳴 1 樓 │罪，累犯，處有│
│  │      │時45分│        │      │住宅，於著手行竊之│期徒刑伍月。  │
│  │      │許    │        │      │際，為李鳳鳴察覺而│              │
│  │      │      │        │      │未遂。嗣經李鳳鳴報│              │
│  │      │      │        │      │警，而循線查獲上情│              │
│  │      │      │        │      │。                │              │
├─┼───┼───┼────┼───┼─────────┼───────┤
│4 │門福永│99年10│屏東縣內│方榮堂│持自備之油壓剪、老│門福永共同犯踰│
│  │陳進益│月19日│埔鄉北寧│      │虎鉗等客觀上可為兇│越安全設備、攜│
│  │      │下午 1│路 142號│      │器之物，自 2 樓窗 │帶兇器竊盜罪，│
│  │      │時45分│（原天仁│      │侵入左列之建物內，│累犯，處有期徒│
│  │      │許    │醫院，現│      │共同竊取遠傳電信公│刑捌月，扣案之│
│  │      │      │為空屋）│      │司所有架設於該址頂│油壓剪貳支、老│
│  │      │      │        │      │樓之基地台之電纜線│虎鉗壹支均沒收│
│  │      │      │        │      │1 批（共計 7 台斤 │。            │
│  │      │      │        │      │）。嗣經方榮堂報案│陳進益共同犯踰│
│  │      │      │        │      │，警方據報前往現場│越安全設備、攜│
│  │      │      │        │      │，當場查獲被告2 人│帶兇器竊盜罪，│
│  │      │      │        │      │正在該址中廳削除上│累犯，處有期徒│
│  │      │      │        │      │開竊得之電纜線外皮│刑捌月，扣案之│
│  │      │      │        │      │。竊得電纜線1 批，│油壓剪貳支、老│
│  │      │      │        │      │惟得手後，2 人在上│虎鉗壹支均沒收│
│  │      │      │        │      │址側面騎樓上將竊得│。            │
│  │      │      │        │      │之電纜線削除外皮時│              │
│  │      │      │        │      │，為警查獲。      │              │
├─┼───┼───┼────┼───┼─────────┼───────┤
│5 │門福永│98年10│屏東縣內│曾錦玉│前往左列曾錦玉住處│門福永犯無故侵│
│  │      │月4 日│埔鄉新生│      │前，徒手開啟該址庭│入他人附連圍繞│
│  │      │凌晨3 │路榮和巷│      │院外之鐵欄杆之門閂│土地罪，累犯，│
│  │      │時42分│85號    │      │，進入曾錦玉住處之│處有期徒刑伍月│
│  │      │許    │        │      │附連圍繞之土地旋即│。            │
│  │      │      │        │      │離去。嗣經曾錦玉報│              │
│  │      │      │        │      │案，而查獲上情。  │              │
└─┴───┴───┴────┴───┴─────────┴───────┘

司法院資訊處製作；財團法人民間司法改革基金會備份。
